【裁判字號】    98,上易,1030
【裁判日期】    980827
【裁判案由】    詐欺
【裁判全文】
臺灣高等法院臺中分院刑事判決        98年度上易字第1030號
上  訴  人  臺灣彰化地方法院檢察署檢察官
上  訴  人
即  被  告  丙○○
被      告  乙○○
上列上訴人因被告詐欺案件，不服臺灣彰化地方法院97年度易字
第1479號中華民國98年5月19日第一審判決（起訴案號：臺灣彰
化地方法院檢察署96年度偵字第8729號），提起上訴，本院判決
如下：
    主  文
原判決撤銷。
丙○○共同犯詐欺取財罪，累犯，處有期徒刑壹年玖月，扣案之
行動電話貳支（其中壹支內含門號0000000000號晶片
卡，另壹支序號為000000000000000號）均沒收
。
乙○○共同犯詐欺取財罪，累犯，處有期徒刑壹年陸月；扣案之
行動電話貳支（其中壹支內含門號0000000000號晶片
卡，另壹支序號為000000000000000號）均沒收
。
    事  實
一、丙○○與乙○○為朋友關係。丙○○前因詐欺案件，經臺灣
    臺中地方法院以95年度豐簡字第69號判處有期徒刑4月確定
    ，已於民國95年4月10日易科罰金執行完畢。乙○○前因施
    用毒品案件，經臺灣臺中地方法院以91年度訴字第49號判處
    有期徒刑5月，於92年3月18日執行完畢出獄，復因施用毒品
    案件，經本院以93年度上訴字第625號判處有期徒刑1年確定
    ，於94年7月25日執行完畢出獄，再因施用毒品案件，經臺
    灣臺中地方法院以95年度訴字第946號判處有期徒刑1年3月
    確定，並於96年5月27日執行完畢出獄。近更因強盜、竊盜
    、毀損等案件，經法院各判處有期徒刑4年、4月、3月，並
    定其應執行有期徒刑4年3月確定（現在執行中）。
二、丙○○與賴韋翔、林家任（通緝中）、「林育德」（音譯）
    及不詳姓名男子數人，於96年間，基於共同為自己不法所有
    之犯意，組成詐欺犯罪集團，乙○○則於96年9月19日基於
    共同犯意加入該集團，除負責擔任收購存摺工作外，並聽命
    於丙○○伺機行事，該集團於96年9月20日推由不詳姓名成
    員打電話向丁○○○誆稱其存款帳戶遭人盜用，需將存款領
    出辦理中央存保，丁○○○陷於錯誤，乃領取新臺幣（下同
    ）110萬元，並依對方指示交付予該詐騙集團中2名真實姓名
    年籍不詳之成年男子，迨該2名男子收取款項離去後，電話
    中之詐騙者繼又表示翌日會另外再通知向丁○○○收取90萬
    元。嗣林家任接獲上開詐騙集團成員「林育德」通知負責分
    工執行96年9月21日之取款任務，林家任即聯絡丙○○共同
    處理此事，丙○○再聯絡乙○○，3人於96年9月21日下午，
    由林家任駕車載同乙○○及丙○○2人前往彰化縣員林交流
    道附近，途中林家任將其所有門號0000000000號之行動電話
    交給乙○○接聽，該詐騙集團成員即指示乙○○前往後述地
    點向一位年約50、60歲、綁馬尾、身著粉紅色外套之女子拿
    取90萬元，林家任復囑咐乙○○取得詐騙之款項後再與丙○○聯絡，並交付乙○○行動電話1具（內含門號0000000000
    號晶片卡），作為聯絡使用，約定事成之後乙○○可分得
    5,000元之報酬。嗣乙○○於同日下午4時40分許，依上開電
    話指示，自行搭乘不知情計程車司機黃昌權所駕之計程車，
    抵達彰化縣溪湖鎮○○路○段101號旁，向丁○○○拿取90
    萬元之款項時，因丁○○○在其前1日遭不明人士詐騙而損
    失110萬元後，已有所警覺而事先報警處理，因而為警當場
    查獲，致未能得逞，警員並在乙○○身上起出上開行動電話
    （內含門號000000 0000號晶片卡），及賴劉麗英所交付以
    報紙包裹置於塑膠袋內偽裝成整疊現金之筆記本1本。隨後
    警員徵得乙○○同意，由其帶領前往位於臺中縣太平市○○○路281號之1之住處進行搜索，適遇林家任及丙○○亦前往
    該處欲找乙○○查問取款情形，而當場逮捕林家任及丙○○
    到案，並在丙○○身上扣得林家任所提供作為聯絡取款事宜
    使用之行動電話1支（序號為000000000000000號）。
二、案經彰化縣警察局溪湖分局報請臺灣彰化地方法院檢察署檢
    察官偵查起訴。
    理  由
一、關於證據能力：
  (一)證人即被害人丁○○○、共同被告林家任於偵查中向檢察官
    所為證述，雖係被告以外之人於審判外之言詞陳述，為傳聞
    證據，然其等於偵查中向檢察官所為證述，既經具結，且本
    院審酌該等言詞陳述係由證人出於自由意識而陳述，又無其
    他證據足認該等陳述有何顯不可信之情事等一切情況，依刑
    事訴訟法第159條之1第2項規定，認上開證人於偵訊中之證
    述，自得採為認定本件犯罪事實所憑之證據。
  (二)證人即被害人丁○○○、計程車司機黃昌權於警詢時之證述
    ，雖亦屬被告以外之人於審判外之言詞陳述，為傳聞證據，
    然經本院於審理時當庭提示而為合法之調查，被告及當事人
    均未於言詞辯論終結前聲明異議，本院復審酌該等言詞陳述
    係由證人出於自由意識而陳述，並無非法取證之情況，依刑
    事訴訟法第159條之5之規定，認上開證人於警詢時之證述，
    應得採為認定本件犯罪事實所憑之證據。
二、得心證之理由：
  (一)訊據被告丙○○、乙○○二人對於上揭騙取90萬元未果之犯
    行均坦承不諱，惟矢口否認有其他犯行，辯稱丁○○○在96
    年9月20日遭詐取110萬元之事，2人並未參與，且不知情云
    云，然查被告乙○○已於警詢坦承「賴韋翔向我表示他朋友
    丙○○正在收購存摺，所以帶我前往，並以一本新台幣6000
    元變賣，並於隔日透過賴韋翔問我要不要配合工作，賴韋翔
    聲稱跟他們工作有好處（我感覺到好康的利潤），我當時有
    答應丙○○之邀約」、「丙○○對我說有賺到會分給我紅利
    ，於96年9月19日才開始工作，並以收購存摺共計3天，並領
    到薪資2000元」，於偵訊供承「（你何時加入丙○○的公司
    ？）9月19日。」、「（你負責何事？）聽丙○○指示」，
    而丙○○於偵訊坦承「9月20日我接到林育德打0935的電話
    給我，要我拿本案查扣的2張提款卡去領錢，當日下午，我
    在台中市的超商提款機分別領5萬多及7萬多元」、「林育德
    要我先留4000元起來用，剩下的再依前述說明匯款」，是被
    告2人於96年9月20日前已加入本案詐欺集團，就該集團所為
    知情而分工參與之，而共同正犯係共同實施犯罪行為之人，
    在共同意思範圍內，各自分擔犯罪行為之一部，相互利用他
    人之行為，以達其犯罪之目的，其成立不以全體均行參與實
    施犯罪構成要件之行為要件；參與犯罪構成要件之行為者，
    固為共同正犯；以自己共同犯罪之意思，參與犯罪構成要件
    以外之行為，或以自己共同犯罪之意思，事前同謀，而由其
    中一部分人實行犯罪之行為者，亦均應認為共同正犯，使之
    對於全部行為所發生之結果，負其責任，本件被告丙○○、
    乙○○明知所參與係詐騙犯罪集團內收購存摺、領款車手之
    工作，仍以自己犯罪之意思，加入詐騙集團，並參與收購存
    摺、領款工作，顯見被告丙○○、乙○○與本案詐騙集團成
    員間有共同詐欺取財之犯意聯絡與行為分擔甚明，雖未親身
    領取該110萬元，仍應負共犯刑責，此外被告2人犯行復有證
    人即被害人丁○○○於警詢、偵訊及原審法院98年5月12日
    審理時具結之證詞、計程車司機黃昌權於警詢時之陳述，及
    在逃被告林家任於偵訊時以證人身分具結證述可參（96年度
    偵字第8729號卷宗第44至46頁偵訊筆錄參照），並有被害人
    賴劉麗英所交付偽裝成整疊現鈔之塑膠袋（內含以報紙包裹
    之筆記本1本），及行動電話2支（其中1支內含門號0000000
    000號，另1支之序號為000000000000000號）扣案可佐，應
    認被告丙○○、乙○○所陳述之情節與事實相符。綜上，本
    案事證明確，被告2人犯行至堪認定。
  (二)核被告2人所為，係犯刑法第339條第1項之詐欺取財罪。其
    等2次犯行（96年9月20日及96年9月21日）之犯行時間緊接
    ，應係基於同一詐取被害人丁○○○財物之犯意為之，屬接
    續犯而為實質上一罪，被告丙○○、乙○○與賴韋翔、林家
    任、「林育德」及其餘之詐欺集團成員，就上開犯行，互有
    犯意之聯絡及行為之分擔，均為共同正犯。另查被告丙○○
    前因詐欺案件，經臺灣臺中地方法院以95年度豐簡字第69號
    判處有期徒刑4月確定，已於95年4月10日易科罰金執行完畢
    ，至被告乙○○前因施用毒品案件，經臺灣臺中地方法院以
    91年度訴字第49號判處有期徒刑5月，於92年3月18日執行完
    畢出獄，復因施用毒品案件，經本院以93年度上訴字第62 5
    號判處有期徒刑1年確定，於94年7月25日執行完畢出獄，再
    因施用毒品案件，經臺灣臺中地方法院以95年度訴字第94 6
    號判處有期徒刑1年3月確定，並於96年5月27日執行完畢出
    獄等情，有臺灣高等法院被告全國前案紀錄表在卷可稽，2
    人於有期徒刑執行完畢5年內，再犯本件有期徒刑以上之罪
    ，均為累犯，應各依法加重其刑。原審以被告2人犯罪事證
    明確，予以論罪科刑，固非無見，然認二人犯行止於未遂，
    且認被告二人於96年9月20日共犯部分無罪，尚有未當，被
    告丙○○上訴意旨請求從輕固無理由，檢察官上訴則非無理
    由，而原審判決既有上述瑕疵，即屬無可維持，應予撤銷改
    判，審酌被告2人參與集團性詐欺犯行，騙取無辜被害人之
    存款之犯罪動機、手段、在集團分工之層級中所處地位，暨
    其等智識程度、其犯行所造成之危害、素行紀錄、犯後態度
    等一切情狀，分別判處如主文第2、3項之刑示懲，扣案之諾
    基亞牌行動電話（內含門號0000000000號晶片卡）1支，為
    共犯林家任交由被告乙○○使用作為取款後相互聯絡使用之
    物，至扣案之行動電話1支（序號為000000000000000號），
    則為在逃共犯林家任交付被告丙○○作為聯絡取款事宜使用
    之物，業據被告丙○○、乙○○於法院審理時及在逃被告林
    家任於偵訊時供述在卷，足認上開行動電話均為在逃被告林
    家任所有，且係供犯罪使用之物，爰依法宣告沒收，至扣案
    以報紙包裹置於塑膠袋內之筆記本1本，係被害人丁○○○
    交付予被告乙○○之偽裝現金，非供犯罪使用，爰不予宣告
    沒收。至於被告乙○○身上所查獲之行動電話（內含門號00
    00000000號晶片卡），及於被告丙○○身上查獲之行動電話
    2支（內含門號0000000000、0000000000號晶片卡），分別
    為被告乙○○、丙○○平日使用之物，而被告丙○○身上所
    查獲之現金84,800元，則係被告丙○○為營業所準備之個人
    財產，均據被告乙○○、丙○○供述在卷，無法證明與本件
    犯罪有何關聯，爰不予宣告沒收。
據上論結，應依刑事訴訟法第369條第1項前段、第364條、第299
條第1項前段，刑法339條第1項、第28條、第47條第1項、第38條
第1項第2款，刑法施行法第1條之1，判決如主文。
本案經檢察官甲○○到庭執行職務。
中    華    民    國    98    年    8     月    27    日
            刑事第一庭    審判長法  官  陳  紀  綱
                                法  官  陳  欣  安
                                法  官  姚  勳  昌
以上正本證明與原本無異。
不得上訴。
                                書記官  吳  宗  玲
中    華    民    國    98    年    8     月    27    日
附錄論罪科刑法條：
中華民國刑法第339條
意圖為自己或第三人不法之所有，以詐術使人將本人或第三人之
物交付者，處5年以下有期徒刑、拘役或科或併科1千元以下罰金
。

司法院資訊處製作；財團法人民間司法改革基金會備份。
